【裁判字號】    95,交聲,454
【裁判日期】    950731
【裁判案由】    違反道路交通管理處罰條例聲明異議
【裁判全文】
臺灣士林地方法院交通事件裁定         95年度交聲字第454號
原處分機關  臺北市交通事件裁決所
異  議  人
即受處分人  乙○○  49歲（民國46年7月9日生）
上列異議人即受處分人因違反道路交通管理處罰條例案件，對於
臺北市交通事件裁決所中華民國95年5 月3 日所為之處分（原處
分案號：北市裁三字第裁22-AHI700798號）聲明異議，本院裁定
如下：
    主  文
異議駁回。
    理  由
一、按，汽車行駛至交岔路口，轉彎車應讓直行車先行；又左轉
    彎時，應距交岔路口三０公尺前顯示方向燈或手勢，行至交
    岔路口中心處左轉，並不得占用來車道搶先左轉。汽車駕駛
    人轉彎時，轉彎車不讓直行車先行，處汽車駕駛人600元以
    上1,800元以下罰鍰，並記違規點數1點，道路交通安全規則
    第102條第1項第6款、第4款、及修正前道路交通管理處罰條
    例第48條第1項第6款、第3款，第63條第1項第1款分別定有
    明文。
二、原處分意旨略以：異議人乙○○駕駛GX-3197 號自用小客車
    於94年11月4 日7 時15分許，沿台北市○○街東向西行駛至
    肇事路口，東向南左轉東新街108 巷時，其右後車角與沿東
    新街西向東行駛之GM-6503 號自用小客車右前車頭撞及而肇
    事，經警舉發「轉彎車不讓直行車先行」之違規行為，爰依
    修正前道路交通管理處罰條例第48條第1 項第6 款裁罰
    1,800元，並依同條例第63條第1項第1款之規定記違規點數1
    點等情。
三、本件異議意旨略以：異議人固有於前揭時間駕車送小孩上學
    途經東新街時綠燈左轉後，看到前方有行人要通過斑馬線，
    因此將車暫停約1 分鐘就被撞了，異議人不服，為何異議人
    之車輛已經完全轉過去，車尾被對方駕駛撞及，且對方駕駛
    人態度不好又不負責，異議人請交通警察處理，警方卻仍判
    定異議人違規，故不服；且我車已轉過去而直行車尚未進入
    交岔路口，依道路交通安全規則規定也是直行車應讓轉彎車
    先行云云，為此聲明異議。
四、經查，異議人即受處分人乙○○駕駛GX-3197 號自用小客車
    於94年11月4 日7 時15分許，沿台北市○○街東向西行駛至
    肇事路口，東向南左轉東新街108 巷時，其右後車角與沿東
    新街西向東行駛之GM-6503 號自用小客車右前車頭撞及而肇
    事，經警舉發「轉彎車不讓直行車先行」之違規行為，爰依
    修正前道路交通管理處罰條例第48條第1 項第6 款裁罰
    1,800 元，並依同條例第63條第1 項第1 款之規定記違規1
    點等情，此有台北市政府警察局北市警交大字第AHI700798
    號舉發違反道路交通管理事件通知單1 紙在卷可按，併有警
    方道路交通事故初步分析研判表、交通事故調查報告表、補
    充資料表、談話紀錄表等在卷足憑。異議人雖抗辯如上述，
    惟經證人即對造駕駛人甲○○到庭證稱略以：「我從東新街
    直走到108號巷口，當時我方是綠燈，我沒有看到異議人的
    行車方向，是異議人已經轉過去後我才莫名其妙的撞上，結
    果我車子的前右方大燈跟異議人車子的右後方保險桿上地方
    擦撞，異議人就下車叫我賠償他。」；又證人即當時舉發之
    員警唐維良到庭結證稱：「我是依照我們同事現場處理的雙
    方談話紀錄表、現場圖、撞擊位置、採證照片以道路路權認
    定，我們判斷轉彎車是以轉彎完成為準，轉彎車應確定不會
    造成直行車的危害，才可以轉彎，也就是路權屬於直行車」
    等語。再依交通事故調查報告表現場圖顯示兩車撞擊位置，
    及東新街108巷路寬12公尺，而異議人駕駛之GX-3197號自小
    客車（A車），其左後車尾距108巷口東邊之路緣直線僅2.2
    公尺，顯然異議人在轉進108巷口時，係占用來車道搶先左
    轉無疑。查本件異議人既為轉彎車自應研判該直行車之車速
    、距離確為安全時，始可轉彎行駛入交岔路口，倘無路權之
    人恣意與有優先路權者爭道，再以受優先路權者撞擊為由主
    張卸免其責，則交通安全規則所規範優先路權之行車秩序將
    喪失殆盡，所辯均無足取，異議人確有前揭違規行為至為明
    確。
五、末按，行為後法律或自治條例有變更者，適用行政機關最初
    裁處時之法律或自治條例；但裁處前之法律或自治條例有利
    於受處罰者，適用最有利於受處罰者之規定，行政罰法第5
    條定有明文。查異議人即受處分人乙○○行為後，道路交通
    管理處罰條例第48條第1項第6款業於94年12月28日修正公布
    ，並於95年7月1日施行，經比較新舊法，對於汽車駕駛人轉
    彎時，轉彎車不讓直行車先行，均處汽車駕駛人新台幣（下
    同）600元以上1,800元以下罰鍰，並記違規點數1點，其處
    罰規定均屬相同，原處分機關於95年5月3日援引修正前道路
    交通管理處罰條例第48條第1項第6款、第63條第1項第1款規
    定，裁處異議人罰鍰1,800元，並予記違規點數1點，核無不
    當，本件受處分人之異議為無理由，應予駁回。
據上論斷，應依道路交通案件處理辦法第19條，裁定如主文。
中    華    民    國    95    年    7    月    31     日
                  刑事第二庭法  官  林清吉
以上正本證明與原本無異。
如不服本裁定，應於送達後5日內，向本院提出抗告狀。
                            書記官  楊雅淇
中    華    民    國    95    年    7    月    31     日


司法院資訊處製作；財團法人民間司法改革基金會備份。
